臺灣臺中地方法院簡易民事判決
110年度中簡字第3031號
原      告  許洲堂  
被      告  許淳淳  

訴訟代理人  張芥卿  
上列當事人間請求給付票款事件，本院於民國111年1月20日言詞
辯論終結，判決如下：
    主      文
被告應給付原告新臺幣25萬元，及自民國110年8月31日起至清償
日止，按年息百分之6計算之利息。
訴訟費用由被告負擔。
本判決得假執行。
    事實及理由
一、原告主張：
　㈠原告持有被告簽發如附表所示之支票1紙（下稱系爭支票），
    惟經原告屆期提示系爭支票，竟未獲付款，經一再催索，亦
    置之不理，爰依票據法律關係請求被告給付票款新台幣（下
    同）25萬元及遲延利息等語，並聲明：1.被告應給付原告25
    萬元，及自民國110年8月31日起至清償日止，按年利率百分
    之6計算之利息。2.訴訟費用由被告負擔。
  ㈡對被告答辯之陳述：
　　原告確實不認識被告，系爭支票係訴外人即原告之友人王鴻
    志拿來跟原告調現沒錯，王鴻志也有在票上背書沒錯，王鴻
    志迄今沒有還原告錢，其後王鴻志還陸續跟原告借3次錢，
    第一次借錢15,000元，有還，第二次借錢25,000元，只還了
    2萬元，第三次又借了2萬元，迄今沒有還，王鴻志目前已經
    欠原告之140 幾萬元，跳票後都未清償任何借款。王鴻志目
    前還在經營工程行，但是不敢再跟原告借錢了，當時原告除
    了系爭支票外，一共拿到8張支票，王鴻志說系爭支票是他
    做藝術北街的工程、別人用以給付給他的工程款。
二、被告則以：原告與被告素不相識，2人間亦無任何債務關係
    。因原告長期以年利率36％利息放款供訴外人即原告之友人
    王鴻志做生意週轉，而王鴻志又向被告之訴訟代理人張芥卿
    借票，張芥卿身上剛好有被告名義之系爭支票，所以就將系
    爭支票借給王鴻志使用，王鴻志因此持之跟原告調現。原告
    於王鴻志持系爭支票向其借款時，王鴻志亦依原告之要求在
    系爭支票上簽名背書，以示對系爭支票負責，嗣因王鴻志不
    堪長期利息透支，週轉不靈致系爭支票退票。王鴻志是利用
    詐術向張芥卿取得系爭支票，當初是王鴻志說他還有工程款
    可以收，所以張芥卿才會將系爭支票借予王鴻志使用。而原
    告乃係將錢貸與王鴻志使用，並非被告以系爭支票託王鴻志
    向原告借款，該筆款項之債務人為王鴻志，而非被告，原告
    對被告之債權並不存在。縱被告有同意張芥卿將系爭支票交
    予王鴻志向原告調現，然本件債務人應為王鴻志，且王鴻志
    並未否認系爭支票之債務，原告應向王鴻志請求該筆款項，
    而非向被告請求。目前王鴻志仍在經營工程行，王鴻志所積
    欠原告之款項亦陸續還款中，該筆25萬元王鴻志應該已經還
    了部分，沒有25萬元那麼多等語，資為抗辯。並聲明：㈠原
    告之訴駁回。㈡訴訟費用由原告負擔。
三、本院之判斷：
  ㈠本件原告主張王鴻志持系爭支票向原告調現之事實，業據其
    提出與所述情節相符之系爭支票及退票理由單影本為證（見
    本院110年度司促字第27119號卷第7頁），且為被告所不爭
    執（見本院卷第31頁），堪信原告主張為真實。惟原告主張
    被告應給付原告票款25萬元，則經被告所否認在卷，並以前
    揭情詞置辯，本件應審究者為：原告請求被告依票據關係給
    付票款，有無理由？茲分述如下。
  ㈡按在票據上簽名者，依票上所載文義負責；票據上之簽名，
    得以蓋章代之；發票人應照支票文義擔保支票之支付；執票
    人向支票債務人行使追索權時，得請求自為付款提示之日起
    之利息，如無約定利率者，依年利6釐計算，票據法第5條第
    1項、第6條、第126條、第133條分別定有明文。次按票據債
    務人不得以自己與發票人或執票人之前手間所存抗辯之事由
    對抗執票人，但執票人取得票據出於惡意者，不在此限；以
    惡意或有重大過失取得票據者，不得享有票據上之權利，無
    對價或以不相當之對價取得票據者，不得享有優於其前手之
    權利，票據法第13、14條分別定有明文。又票據行為係不要
    因行為，執票人不負證明關於給付原因之責任，如票據債務
    人主張執票人取得票據係出於惡意或詐欺者，則應由該債務
    人負舉證之責（最高法院48年臺上字第101 號判例意旨參照
    ），如票據債務人主張執票人取得票據係無對價或以不相當
    對價取得，亦應由該債務人負舉證責任（最高法院85年台上
    第286 號判決意旨參照）。
　㈢經查，系爭支票係被告簽發後，交付予被告訴訟代理人張芥
    卿，而被告訴訟代理人張芥卿經被告同意使用後，再將系爭
    支票借予王鴻志使用，王鴻志遂持系爭支票交付原告用以調
    現週轉等節，經被告訴訟代理人陳稱在卷（見本院卷第40頁
    ），原告亦不爭執（見本院卷第40頁），堪信為真，是認原
    告與被告間並非票據之直接前後手。次查，被告訴訟代理人
    固辯稱：係王鴻志施用詐術向其取得系爭支票等語（見本院
    卷第54頁），惟被告自始並未提出任何證據以實其說，且酌
    以被告曾具狀表示王鴻志目前仍在經營工程行，仍陸續還款
    中等語（見本院卷第33頁），顯見被告應係基於相當客觀事
    實之認知與個人主觀之信賴，始會出借系爭支票予王鴻志使
    用，實難認王鴻志有何施用詐術取得系爭支票之情事。再者
    ，依證人王鴻志111年1月20日於本院審理中之證述可知，當
    時王鴻志係告知原告，系爭支票為王鴻志因藝術北街工程所
    取得之工程款（見本院卷第55頁），核與原告主張相符（見
    本院卷第40、55頁），是原告應係出於善意而取得系爭支票
    ，其對於張鴻志實際上乃向被告借票一情，毫無所悉甚明。
    依前開說明，除原告取得系爭支票係出於惡意，被告不得以
    自己與執票人之前手（王鴻志）間所存抗辯之事由，對抗執
    票人即原告，是原告當得依票據法主張行使系爭支票之權利
    。且因原告已實際支付相當對價，自王鴻志處取得系爭支票
    ，經證人王鴻志111年1月20日於本院審理中之證稱：「我的
    工程行要向建材行買貨不夠錢，跟原告調現金才會交付該張
    支票」等語綦詳（見本院卷第52頁），是依票據法第14條之
    規定，原告亦得如實行使系爭支票之權利。
　㈣按在票據上簽名者，依票上所載文義負責；票據上之簽名，
    得以蓋章代之；發票人應照支票文義擔保支票之支付；執票
    人向支票債務人行使追索權時，得請求自為付款提示之日起
    之利息，如無約定利率者，依年利6釐計算，票據法第5條第
    1項、第6條、第126條、第133條載有明文。次按，稱消費借
    貸者，謂當事人一方移轉金錢或其他代替物之所有權於他方
    ，而約定他方以種類、品質、數量相同之物返還之契約。
    當事人之一方對他方負金錢或其他代替物之給付義務而約定
    以之作為消費借貸之標的者，亦成立消費借貸，民法第747
    條亦有明文。支票發票人責任與民法規定之消費借貸債務人
    責任於實體法上為不同之請求權基礎，於訴訟中則係不同之
    訴訟標的，各自獨立，不容混淆。本件被告雖抗辯：係王鴻
    志向原告借款週轉，債務人應為王鴻志而非被告等語（見本
    院卷第33頁），惟本件原告既依票據關係請求被告給付票款
    ，而非依消費借貸關係請求被告返還借款，則被告所辯，自
    無可採。
　㈤被告另辯稱：原告對王鴻志有多筆票款債權，王鴻志都混在
    一起還給原告，因此系爭支票之25萬元票款，王鴻志應該也
    已經返還部分金額了，沒有25萬元那麼多等語（見本院卷第
    56頁），然依證人王鴻志111年1月20日於本院審理時之證詞
    ：「確實我不確定到底系爭支票的25萬元，我究竟還了原告
    多少了，因為我是混在一起清償的，無法區分」等語（見本
    院卷第56頁），核與原告所述：王鴻志迄今未還款，王鴻志
    還的錢不包含25萬元的系爭支票，其實這25萬元全部都沒有
    處理等語（見本院卷第39、56頁）大致相符，可知原告所得
    行使之系爭支票票款債權，並無因部分受償而因扣減之情，
    原告請求被告給付系爭支票票款25萬元，及自退票日即110
    年8月31日起至清償日止，按週年利率百分之6計算之利息，
    應屬有據，自應准許。
四、綜上所述，原告依票據法律關係，請求被告給付25萬元及自
    110年8月31日起至清償日止，按年息百分之6計算之利息，
    為有理由，應予准許。
五、本件事證已臻明確，兩造其餘攻擊防禦方法與舉證，核與判
    決結果無影響，爰不逐一論述，附此敘明。
六、本件判決係依民事訴訟法第427條第2項第6款規定適用簡易
    訴訟程式，所為被告敗訴之判決，應適用民事訴訟法第389
    條第1項第3款之規定，依職權宣告假執行。
七、訴訟費用負擔之依據：民事訴訟法第78條。　
中　　華　　民　　國　　111 　年　　2 　　月　　22　　日
                 臺中簡易庭  法  官  林秉暉
以上為正本係照原本作成。
如不服本判決，應於送達後20日內，向本院提出上訴狀並表明上
訴理由，如於本判決宣示後送達前提起上訴者，應於判決送達後
20日內補提上訴理由書（須附繕本）。
如委任律師提起上訴者，應一併繳納上訴審裁判費。
中　　華　　民　　國　　111 　年　　2 　　月　　22　　日
                              書記官王志伃
　　　　　　　　　　　　　　　
附表：
發票人 金額（新台幣） 支票號碼 發票日期 利息起算日 許淳淳 25萬元 AX0000000 110年8月31日 110年8月31日